【裁判字號】    97,審重訴,173
【裁判日期】    971128
【裁判案由】    確認債權不存在
【裁判全文】
臺灣臺北地方法院民事裁定           97年度審重訴字第173號
原      告  台灣電力股份有限公司
法定代理人  丙○○
被      告  乙○○○○ ○ ○.
                        l, .
法定代理人  甲○○○○○ ○○.
                        l, .
上列當事人間確認債權不存在事件本院裁定如下：
    主  文
本件移送臺灣基隆地方法院。
    理  由
一、按我國涉外民事法律適用法中關於管轄權之規定，除就外國
    人禁治產宣告、死亡宣告有明文外，並無其他明文規定，於
    被告為外國人之情形，自得類推適用民事訴訟法關於特別管
    轄權等規定，並應參酌國際私法法理上具體事件之最密切關
    聯所在等因素，以決定我國法院有無管轄權及應由我國何一
    法院管轄。又按，民事訴訟法第12條係規定，因契約涉訟者
    ，如經當事人定有債務履行地，得由該履行地之法院管轄，
    則於涉外契約有明示約定債務履行地係在我國國內時，固堪
    認我國法院就之有一般管轄權，但若當事人未明文約定債務
    履行地，惟事實上履行地係在我國時，亦有相當重要性而得
    認我國有一般管轄權，且參酌前述關於涉外事件國際管轄權
    之歸屬決定既須類推適用民事訴訟法規定為判斷，事實上係
    先確定內國有管轄權與該事件密切相關且為適切之法院後，
    再確定該國有國際管轄權，是在決定內國何法院有管轄權時
    ，前述決定國際管轄權有無之判斷因素，自亦為定內國管轄
    法院之依據。再按，訴訟之全部或一部，法院認為無管轄權
    者，依原告聲請或依職權以裁定移送其管轄法院，民事訴訟
    法第28條第1項亦有明文。
二、經查，本件被告係未經我國認許登記或設有營業處所之外國
    法人，原告依與被告間之契約關係請求確定被告對其所主張
    債權不存在，自屬涉外法律事件，而本件兩造契約第20.7條
    僅約定若兩造以書面同意，方得就爭議事項向台灣台北地方
    法院起訴，惟本件尚難認兩造已有依約定以書面合意由本院
    管轄之情形，而原告所據之契約內容中，關於仲裁地、仲裁
    應適用準據法及本件契約應適用之準據法，雖均為我國法律
    ，兩造契約之履行內容，主要則為被告應就原告所屬位於臺
    北縣貢寮鄉之核能第四發電廠施工提供約定之顧問服務等，
    原告則依約給付報酬，且觀諸被告所提供服務均係針對施工
    地點之相關設施系統為處理，顯然該契約之主要履行地即為
    原告所屬核能第四發電廠之施工所在地，兩造就本件訴訟所
    涉爭議事項，亦有就施工處所情形為調查最便利之情形，亦
    即核能第四發電廠施工處所所在地與本件訴訟具有最密切關
    聯性，參酌民事訴訟法第12條規定之立法目的，即在使當事
    人易於起訴，或易於立證，或為最合於實際情事之審判，本
    件固堪認我國應有國際管轄權，惟前述決定我國法院之國際
    管轄權有無時所斟酌之該契約重要特徵等履行地點，則係在
    原告所屬核能第四發電廠之臺北縣貢寮鄉，在兩造並未依約
    以書面合意由本院管轄之情況下，本件訴訟自應由臺灣基隆
    地方法院管轄。玆原告向無管轄權之本院起訴，顯係違誤，
    爰依職權將本件移送於該管轄法院。
三、依首開法條裁定如主文。
中    華    民    國    97    年    11    月    28    日
                  民事第六庭    法  官  林麗真
以上正本係照原本作成
如對本裁定抗告須於裁定送達後10日內向本院提出抗告狀，並繳
納抗告費新臺幣1,000元
中    華    民    國    97    年    12    月    1     日
                                書記官  李承翰


司法院資訊處製作；財團法人民間司法改革基金會備份。
